臺灣高雄地方法院民事判決　　　　　 110年度鳳小字第1183號
原　　　告　富邦產物保險股份有限公司

法定代理人　羅建明　
訴訟代理人　王裕元　
　　　　　　伍雅婷　
被　　　告　梁秀枝　


上列當事人間請求損害賠償事件，本院於民國110 年11月25日言
詞辯論終結，判決如下：
    主  文
被告應給付原告新臺幣肆萬玖仟伍佰零捌元及自民國一百一十年
七月二十三日起至清償日止，按週年利率百分之五計算之利息。
原告其餘之訴駁回。
訴訟費用新臺幣壹仟元由被告負擔十分之九，餘由原告負擔。
本判決第一項得假執行。
    事實及理由
一、被告經合法通知，無正當理由而未於言詞辯論期日到場，核
    無民事訴訟法第386 條各款所列情形，爰依原告之聲請，由
    其一造辯論而為判決。
二、原告主張：被告於民國108 年7 月16日13時31分許，駕駛車
    牌號碼000-000 號輕型機車，行經高雄市鳳山區新富路與大
    明路口，因行經有燈光號誌之交岔路口闖紅燈之過失而碰撞
    由原告所承保、由訴外人古瀞云駕駛之車牌號碼000-0000號
    自用小客車（下稱系爭車輛），致系爭車輛受損。經以新臺
    幣（下同）50,623元（含零件3,823 元、工資46,800元）修
    復，原告業依保險契約賠付前開款項予被保險人，故原告依
    保險法第53條取得代位求償權，爰依保險法第53條及侵權行
    為法律關係請求被告賠償等語。並聲明：被告應給付原告50
    ,623元及自起訴狀繕本送達翌日起至清償日止，按週年利率
    5%計算之利息。
三、被告未於言詞辯論期日到場，亦未提出書狀作何聲明或陳述
    。
四、得心證之理由：
  ㈠原告主張之前揭事實，業據其提出高雄市政府警察局道路交
    通事故初步分析研判表、汽（機）車險理賠申請書、估價單
    、車損照片、統一發票、行車執照等件（見本院卷第13至29
    頁）為證，復有本院依職權調取之道路交通事故談話紀錄表
    、酒精濃度測定值、道路交通事故現場圖、道路交通事故調
    查報告表（一）、（二）、現場及車損照片、舉發違反道路
    交通管理事件通知單等附卷可佐（見本院卷第51至80頁、第
    110 頁）。被告未於言詞辯論期日到場，亦未提出書狀作任
    何聲明或陳述，依民事訴訟法第436 條之23、第436 條、第
    280 條第3 項準用第1 項前段規定，視同自認，堪信原告此
    部分主張為真正。
  ㈡按汽車行駛至交岔路口，其行進應遵守燈光號誌，而道路交
    通安全規則所指之「汽車」包括機車；車輛面對圓形紅燈表
    示禁止通行，不得超越停止線或進入路口，道路交通安全規
    則第2 條第1 項第1 款、第102 條第1 項第1 款、道路交通
    標誌標線號誌設置規則第206 條第5 款分別定有明文。又按
    汽車駕駛人，未領有駕駛執照駕駛小型車或機車者，處6,00
    0 元以上12,000元以下罰鍰，並當場禁止其駕駛；汽車駕駛
    人，行經有燈光號誌管制之交岔路口闖紅燈者，處1,800 元
    以上5,400 元以下罰鍰，道路交通管理處罰條例第21條第1
    項第1 款、第53條第1 項亦分別定有明文。被告未領有駕駛
    執照即貿然駕駛輕型機車行駛於道路，係違反道路交通管理
    處罰條例第21條第1 項第1 款之規定，自屬違反保護他人之
    法律，依民法第184 條第2 項之規定，應推定其有過失（最
    高法院97年度台上字第2095號判決要旨參照）。且依當時天
    候晴、日間自然光線、柏油路面乾燥、無缺陷、無障礙物、
    視距良好、行車管制號誌動作正常，並無不能注意之情形，
    此有道路交通事故調查報告表（一）在卷可參（本院卷第64
    頁），被告行經道路交岔口竟未注意遵循行車號誌前進即貿
    然闖越紅燈，致其騎乘之機車撞擊系爭車輛，造成系爭車輛
    受損，堪認被告對本件車禍事故之發生為有過失，且其過失
    與系爭車輛所受損害間，有相當因果關係，被告自應對系爭
    車輛所有人負侵權行為損害賠償責任。
  ㈢又按因故意或過失，不法侵害他人之權利者，負損害賠償責
    任；違反保護他人之法律，致生損害於他人者，負賠償責任
    。汽車、機車或其他非依軌道行駛之動力車輛，在使用中加
    損害於他人者，駕駛人應賠償因此所受之損害；不法毀損他
    人之物者，應向被害人賠償其物因毀損所減少之價額，民法
    第184 條第1 項前段、第2 項前段、第191 條之2 前段及第
    196 條分別定有明文。次按被保險人因保險人應負保險責任
    之損失發生，而對於第三人有損失賠償請求權者，保險人得
    於給付賠償金額後，代位行使被保險人對於第三人之請求權
    ；但其所請求之數額，以不逾賠償金額為限，保險法第53條
    第1 項亦規定甚明。惟請求賠償物被毀損所減少之價值，得
    以修護費用為估價標準，但以必要者為限，例如修理材料費
    以新品換舊品應予折舊（最高法院77年第9 次民事庭會議決
    議內容參照）。依原告提出之估價單顯示，其依保險契約而
    給付被保險人之系爭車輛修理費用共計50,623元，其中零件
    費用共支出3,823 元、工資46,800元。而該汽車修理時，既
    係以新零件更換被損之舊零件，則原告以修理費作為損害賠
    償之依據，依上說明，自應將零件部分予以扣除折舊。經查
    ，系爭車輛係於106 年10月出廠，有原告提出之行車執照影
    本（見本院卷第29頁）附卷可參，則迄至損害發生日即108
    年7 月16日止，該車輛實際使用為1 年9 個月，而依行政院
    所頒「固定資產耐用年數表」及「固定資產折舊率表」之規
    定，自用小客車之耐用年數為5 年，依平均法計算每年折舊
    率為五分之一計算後，前揭零件折舊額為1,115 元【計算方
    式：殘價＝取得成本÷（耐用年數＋1 ）即3,823 ÷（5 ＋
    1 ）＝637 （小數點以下四捨五入）；折舊額＝（取得成本
    －殘價）×1/（耐用年數）×（使用年數）即（3,823 －63
    7 ）×1/ 5×（1 ＋9/12）≒1,115 （小數點以下四捨五入
    ）】，故折舊後零件費用應為2,708 元（3,823 －1,115 ＝
    2,708 ），再加計前揭工資費用，總修繕費用金額應為49,5
    08元（2,708 元＋46,800元＝49,508元）。
五、綜上所述，原告依民法侵權行為之法律關係及保險法第53條
    之規定代位求償，請求被告給付49,508元及自起訴狀繕本送
    達翌日即110 年7 月23日（按本件起訴狀繕本於110 年7 月
    12日寄存送達，於110 年7 月22日生效，本院卷第43頁送達
    證書）起至清償日止，按週年利率百分之五計算之利息，為
    有理由，應予准許。至逾上開範圍之請求，則為無理由，應
    予駁回。
六、本件係依小額訴訟程序為被告一部敗訴之判決，應依民事訴
    訟法第436 條之20規定，就原告勝訴部分依職權宣告假執行
    。
七、訴訟費用負擔之依據：民事訴訟法第79條。本件訴訟費用額
    ，依職權確定如主文第三項所示金額。
中    華    民    國   110    年    12    月    9     日
                  鳳山簡易庭  法   官  謝琬萍
以上正本係照原本作成。
民事訴訟法第436 條之24第2 項：對於本判決之上訴，非以違背
法令為理由，不得為之。
如對本判決上訴，須於判決送達後20日內向本院提出上訴狀，並
須表明原判決所違背之法令及其具體內容與依訴訟資料可認為原
判決有違背法令之具體事實之上訴理由。（均須按他造當事人之
人數附繕本）。
中    華    民    國   110    年    12    月    9     日
                              書記官   林麗文